臺灣士林地方法院刑事裁定
聲　請　人　李志遠
即　被　告
上列聲請人即被告因本院100 年度毒聲字第163 號觀察勒戒裁定
，聲請改換醫院治療，本院裁定如下：
    主  文
聲請駁回。
    理  由
一、聲請意旨略以：聲請人即被告李志遠（下簡稱聲請人）因施
    用毒品案件，經鈞院以100 年度毒聲字第163 號裁定觀察勒
    戒。惟因聲請人家中尚有配偶、2 名幼子，均無工作收入，
    經濟來源端賴聲請人，聲請人另有房屋租金負擔，為此，聲
    請改判民間醫院治療，以免正常家庭生活遭波及，衍生其他
    社會問題等語。
二、經查：
（一）按犯毒品危害防制條例第10條之施用第一、二級罪者，檢
      察官應聲請法院裁定，或少年法院（地方法院少年法庭）
      應先裁定，令被告或少年入勒戒處所觀察、勒戒，其期間
      不得逾2 月。毒品危害防制條例第20條第1 項定有明文。
      依此規定，法官無從酌情令被告進入醫院治療以代替入勒
      戒處所執行觀察、勒戒至明。
（二）準此，查聲請人因於民國（下同）100 年2 月19日，有施
      用第二級毒品甲基安非他命之犯行，核與其於100 年2 月
      21 日 採集尿液，送驗結果呈第二級毒品安非他命、甲基
      安非他命陽性反應之情相符，此有宜蘭縣政府警察局刑警
      大隊毒品犯罪嫌疑人尿液採驗作業管制紀錄、慈濟大學濫
      用藥物檢驗中心檢送之檢驗總表（委驗機構編號：TA0000
      000 號）各1 份在卷可按（以上詳見臺灣臺北地方法院檢
      察署100 年度毒偵字第660 號卷第30頁、同署100 年度毒
      偵字第844 號卷第9 至10頁），故經臺灣士林地方法院檢
      察署檢察官依前揭條文規定，向本院聲請裁定觀察勒戒（
      聲請案號：100 年度毒偵字第904 號、第905 號、100 年
      度聲觀字第124 號），經本院審酌前開證據及聲請人於本
      案查獲前，未曾因施用毒品而違反毒品危害防制條例案件
      ，為警查獲或經檢察官偵查，或經法院裁定執行觀察勒戒
      紀錄等情，亦有臺灣高等法院被告前案紀錄表、在監在押
      全國紀錄表各1 件在卷可憑，認檢察官所為之聲請確實合
      乎前揭規定而屬有據，因而，於100 年5 月20日以100 年
      度毒聲字第163 號裁定令被告入勒戒處所觀察、勒戒等情
      ，業經本院調閱前開案卷查核屬實，因此，本院所為前揭
      准予觀察勒戒之裁定，於法並無違誤之處，法官無從審酌
      本件聲請人之家庭狀況或經濟條件改以令入醫院治療代替
      入勒戒處所執行觀察、勒戒之可能。
（三）雖臺灣士林地方法院檢察署於96年9 月28日公布施行「臺
      灣士林地方法院檢察署執行毒品減害替代療法緩起訴處分
      作業要點」，惟依前揭作業要點第2 點規定「本要點實施
      之對象，以住居所或犯罪地在本署訴訟轄區，自首或經查
      獲屬於毒品危害防制條例第23條第2 項所定5 年內再犯施
      用或兼施用【第一級毒品海洛因】，或最高法院判決所示
      仍屬5 年內再犯施用或兼施用第一級毒品海洛因，同意依
      指定之替代療法按時至指定之醫療機構服藥，尿液經氣象
      層析質譜儀鑑驗法鑑定呈嗎啡陽性反應，並經指定之醫療
      機構評估宜施以替代療法者為限」，換言之，前揭作業要
      點第2 點之適用對象乃限於合乎前揭要件之施用第一級毒
      品者，而本件聲請人乃施用第二級毒品者，亦非自首或合
      乎前揭條文揭示其他要件之人，故應非屬前揭作業要點之
      適用對象。
（四）此外，按照前揭作業要點第5 點規定「【初犯】或經觀察
      勒戒、強制戒治執行完畢釋放後，5 年後再犯者，應依毒
      品危害防制條例第20條之規定辦理」。本件聲請人乃屬初
      犯，應依毒品危害防制條例第20條之規定，聲請法院裁定
      觀察勒戒，亦無從適用前揭作業要點之餘地。
（五）再按前揭作業要點第6 點規定「檢察官訊問後，認被告得
      依本要點規定施以替代療法治療者，除依刑事訴訟法緩起
      訴處分之規定辦理外，應即為下列之命令，訊問被告是否
      同意參與，並記明筆錄」、第7 點規定「被告同意參與者
      ，即命被告填具同意參與毒品減害替代療法具結書（3 聯
      式），命於指定之期日向觀護人室報到。被告不同意參與
      者，即依毒品危害防制條例之規定辦理。」，易言之，被
      告因施用毒品案件，經移送至臺灣士林地方法院檢察署檢
      察官偵辦，檢察官訊問後若認被告有適用前揭作業要點之
      餘地，即需取得被告同意參與施以替代療法治療之具結書
      ，並依緩起訴處分程序辦理，若檢察官認無前揭作業要點
      適用之餘地，或未取得被告之同意，僅得依毒品危害防制
      條例第20條之規定辦理之，是以，本件聲請人所犯施用毒
      品案件，於偵查階段，檢察官並未認有前揭作業要點之適
      用，故依毒品危害防制條例第20條之規定聲請觀察勒戒，
      本院裁定准以觀察勒戒後，自無從改依前揭作業要點，令
      聲請人進入醫院治療替代觀察勒戒之餘地。何況，有無前
      揭作業要點之適用，係由檢察官依職權決定，聲請人即被
      告並無據此向本院聲請之聲請權，附此敘明。
三、綜上說明，聲請人並無適用臺灣士林地方法院檢察署於96年
    9 月28日公布施行「臺灣士林地方法院檢察署執行毒品減害
    替代療法緩起訴處分作業要點」之餘地，何況聲請人亦無適
    用前揭作業要點而向本院聲請改以替代療法替代執行觀察勒
    戒之聲請權，此外，聲請人亦未指出法院可得改令醫院治療
    替代觀察勒戒之其他法律規定，因此，本院依毒品危害防制
    條例第20條第1 項規定所為之100 年度毒聲字第163 號准予
    觀察勒戒之裁定，於法並無違誤之處，聲請人聲請改入醫院
    治療云云，於法顯屬無據，應予駁回。
四、依刑事訴訟法第220 條，裁定如主文。
中    華    民    國   100    年    6     月    9     日
                  刑事第七庭   法   官  黃欣怡
以上正本證明與原本無異。
如不服本裁定應於送達後5 日內向本院提出抗告狀。
                              書記官      謝文傑
中    華    民    國   100    年    6     月    9     日